臺灣臺北地方法院民事判決
110年度訴字第6710號
原      告  陳文男  

訴訟代理人  謝昀成律師
被      告  徐曉夫    原住臺北市○○區○○路0段000巷00                           號0樓

            葉珮誼  
上列當事人間請求遷讓房屋等事件，本院於民國111年2月23日言
詞辯論終結，判決如下：
    主  文
被告徐曉夫應給付原告新臺幣壹拾肆萬壹仟伍佰捌拾壹元，及自
民國一一一年一月十七日起至清償日止，按年息百分之五計算之
利息。
訴訟費用由被告徐曉夫負擔。
本判決第一項得假執行。
    事實及理由
壹、程序方面
一、被告徐曉夫之戶籍設在臺北市○○區○○路0段000巷00號5樓，
    惟本院對之送達調解期日通知書以原址查無此人退回，本院
    前依民事訴訟法第149條第1項第1款規定，對徐曉夫為國內
    公示送達，嗣因查得徐曉夫於民國110年5月間出境後，迄今
    未再入境，故本院另依民事訴訟法第149條第1項第3款規定
    ，對徐曉夫為國外公示送達起訴狀繕本、111年1月26日言詞
    辯論筆錄影本、111年2月23日言詞辯論期日通知；被告葉珮
    誼之戶籍設在臺北市○○區○○○路0段00巷0號，本院已對該址
    送達起訴狀繕本、111年1月26日言詞辯論期日通知、同日筆
    錄、111年2月23日言詞辯論期日通知，均為寄存送達等情，
    有郵局退回緣由、本院公告處110年10月8日、110年11月17
    日、111年1月26日公告、本院網站110年10月8日、110年11
    月7日、111年1月26日公告、徐曉夫入出境資料各1份、本院
    送達證書2份在卷可考，合先敘明。
二、原告原起訴聲明：「先位訴之聲明：一、徐曉夫應將門牌號
    碼為臺北市○○區○○路000號5樓A室（下稱系爭房屋）騰空返
    還予原告。二、徐曉夫給付原告新臺幣（下同）9萬4000元
    ，及自起訴狀繕本送達翌日起至清償日止，按年息5％計算之
    利息。三、徐曉夫應自110年8月5日起至返還系爭房屋予原
    告之日止，按月給付2萬1000元。備位訴之聲明：一、葉珮
    誼應將系爭房屋騰空後返還原告。二、葉珮誼應給付原告9
    萬4000元，及自起訴狀繕本送達翌日起至清償日止，按年息
    5％計算之利息。三、葉珮誼應自110年8月5日起至返還系爭
    房屋予原告之日止，按月給付原告2萬1000元。」，嗣變更
    聲明如後述（見本院卷第73頁），核屬請求之基礎事實同一
    ，合於民事訴訟法第255條第1項第2款規定，應予准許。
三、被告2人經合法通知，未於言詞辯論期日到場，又原告雖於1
    11年2月23日言詞辯論期日始當庭提出民事變更訴之聲明狀
    ，然變更後訴之聲明，係撤回原騰空返還系爭房屋之請求，
    且因確定無權占有期間故特定請求金額，請求金額未逾越起
    訴訴之聲明之範圍，核無民事訴訟法第386條所列各款情形
    ，爰依原告之聲請，由其一造辯論而為判決。
貳、實體方面
一、原告主張：
　㈠先位部分：原告為系爭房屋之所有權人，原告於109年8月5日
    與徐曉夫簽訂租賃契約（下稱系爭契約），將系爭房屋出租
    予徐曉夫，並約定每月租金2萬1000元，惟徐曉夫自110年3
    月5日迄今，除110年4月5日給付1萬1000元外，即未再給付
    租金，嗣後原告於110年5月28日寄發存證信函催告徐曉夫給
    付積欠租金，徐曉夫仍置之不理，原告以起訴狀繕本之送達
    為終止系爭契約之意思表示，徐曉夫之妻子葉珮誼已於110
    年10月28日搬離系爭房屋，並再給付1萬元，截至110年10月
    28日為止，徐曉夫共積欠原告租金共14萬1581元。
　㈡備位部分：據聞徐曉夫於110年2月、3月間已搬離系爭房屋，
    原告不清楚被告2人發生何事，如本院認葉珮誼非基於占有
    輔助人意思占有使用系爭房屋，而係基於自己占有系爭房屋
    意思占有，原告得向葉珮誼請求相當於租金之不當得利14萬
    1581元。
　㈢爰先位部分依系爭契約第4條約定及民法第179條規定；備位
    部分依民法第179條規定提起本件訴訟等語，並聲明：先位
    部分：徐曉夫給付原告14萬1581元，及自起訴狀繕本送達翌
    日起至清償日止，按年息5％計算之利息。願供擔保請准宣告
    假執行。備位部分：葉珮誼給付原告14萬1581元，及自起訴
    狀繕本送達翌日起至清償日止，按年息5％計算之利息。願供
    擔保請准宣告假執行。
二、被告2人未於言詞辯論期日到場，亦未提出書狀作何聲明或
    陳述。
三、本院得心證之理由：
　㈠原告先位主張之事實，業已提出系爭房屋所有權狀、系爭房
    屋照片、系爭契約、林口中湖頭郵局存證號碼000946號存證
    信函、訊息截圖各1份為證（見北司補卷第13-28頁、本院卷
    第51頁），堪信徐曉夫於110年3月5日起未按期給付租金為
    真。
　㈡按租賃物為房屋者，遲付租金之總額，非達二個月之租額，
    不得依前項之規定，終止契約。其租金約定於每期開始時支
    付者，並應於遲延給付逾二個月時，始得終止契約，民法第
    440條第2項定有明文。查徐曉夫已於110年3月5日起未給付
    租金，已如前述，是截至原告本件於110年7月2日起訴時，
    徐曉夫已遲付租金達2個月，原告主張以起訴狀繕本送達為
    終止系爭契約之意思表示，應屬有據。本院前雖於110年8月
    間曾對徐曉夫戶籍地址送達起訴狀繕本，然徐曉夫已於110
    年5月間出境，迄今未再入境，本院已於110年11月17日另對
    徐曉夫重新為國外公示送達起訴狀繕本等情，有本院送達證
    書、本院公告處110年11月17日公告、本院網站110年11月7
    日公告各1份在卷可考（見北司補卷第35頁、本院卷第35、3
    7頁），是系爭契約應於111年1月16日始生終止之效力。
　㈢按承租人每月租金為2萬1000元整，每期應繳納壹個月租金，
    並於每1月1期5日前支付，不得藉任何理由拖延或拒絕；出
    租人亦不得任意要求調整租金，系爭契約第4條第1項前段定
    有明文。查系爭契約係於111年1月6日始生終止之效力，已
    如前述，在系爭契約終止前，原告基於系爭契約第4條前段
    約定向徐曉夫請求占有系爭房屋期間（110年3月5日至110年
    10月28日）租金14萬1581元【計算式：2萬1000元×7＋（2萬1
    000元×23÷31）－1萬1000元－1萬元＝14萬1581元】，即屬有據
    。
四、綜上所述，原告先位主張依系爭契約第4條前段約定請求：
    徐曉夫應給付原告14萬1581元，及自起訴狀繕本送達翌日起
    即111年1月17日起至清償日止，按年息5％計算之利息，為有
    理由，應予准許。原告先位主張另以民法第179條規定為請
    求權基礎部分，因徐曉夫於系爭契約存續期間占有系爭房屋
    ，屬有權占有，無不當得利可言，此部分請求權基礎應屬無
    據，又原告之先位主張已屬有據，本院自毋庸再予審酌備位
    主張，均併此敘明。本判決所命給付未逾50萬元，依民事訴
    訟法第389條第1項第5款規定，應依職權宣告假執行。
五、訴訟費用負擔之依據：民事訴訟法第78條。
中　　華　　民　　國　　111 　年　　2 　　月　　25　　日
                  民事第二庭    法　官　李子寧
以上正本係照原本作成。
如對本判決上訴，須於判決送達後20日內向本院提出上訴狀。如
委任律師提起上訴者，應一併繳納上訴審裁判費。　　　　　　
中　　華　　民　　國　　111 　年　　2 　　月　　25　　日
　　　　　　　　　              書記官  黃幸雪